【裁判字號】    90,上訴,1003
【裁判日期】    900720
【裁判案由】    毒品危害防制條例
【裁判全文】
臺灣高等法院刑事判決                            九十年度上訴字第一三號
    上訴人即
    被      告  乙○○
    選任辯護人  賴玉梅
右上訴人因毒品危害防制條例案件，不服臺灣板橋地方法院九十年度訴字第十六號，
中華民國九十年二月十九日第一審判決（起訴案號：臺灣板橋地方法院檢察署八十九
年度偵字第一一二三九號）提起上訴，本院判決如左：
    主  文
原判決撤銷。
乙○○連續轉讓第一級毒品，處有期徒刑參年陸月。
扣案第一級毒品海洛因壹小包（淨重零點貳柒公克、包裝重零點參公克）沒收銷燬之
。
    事      實
一、乙○○曾因脫逃案件，於民國五十八年間經臺灣臺北地方法院判處有期徒刑四月
    確定，於五十八年七月十一日執行完畢，另因賭博案件，於六十六年間為臺灣臺
    北地方法院判處有期徒刑六月確定，於六十六年十一月十八日執行完畢，又因竊
    盜案件，於七十八年間經本院判處有期徒刑三月緩刑二年確定（以上均不構成本
    案之累犯），復因肅清煙毒條例案件施用毒品罪，於八十七年間為臺灣高等法院
    判處有期徒刑三年六月確定，經送監執行後，於八十九年一月十二日假釋出監（
    原縮刑期滿執行完畢日期為九十年十月四日），素行紀錄不佳，復基於概括犯意
    ，自八十九年四月間某日起至八十九年六月七日晚間十一時許止，以合資之方式
    ，每次由甲○○自其0000000000號行動電話撥號至乙○○所用之00
    00000000號行動電話聯絡，並由甲○○交付乙○○新臺幣（下同）一千
    元，再由乙○○出面向年籍不詳名喚丙○○○者買入第一級毒品海洛因（下簡稱
    海洛因）一小包，二人再予均分吸用，先後在臺北縣樹林市○○路一帶不詳處所
    （除最後一次以外之各次）及臺北縣板橋市○○路○段八十六號前（最後一次）
    等地，連續轉讓海洛因七、八次（確實次數不明）予甲○○；迨至八十九年六月
    七日晚間十一時許，在臺北縣板橋市上址，乙○○將二人合資所購之海洛因一小
    包析分後，藏放在香煙紙盒內交付予搭乘不知情之陳筠榮所駕駛車輛到場取貨之
    甲○○，甲○○取得海洛因後未及付款之際，即為巡經該處之警員發覺可疑而查
    獲，且扣得甫交予甲○○之淨重零點二七公克、包裝重零點三公克，海洛因一小
    包 (起訴書誤載其淨重為零點四公克）。
二、案經臺北縣警察局板橋分局報請臺灣板橋地方法院檢察署檢察官偵查起訴。
    理      由
一、訊之被告乙○○就曾因交付海洛因與甲○○，自八十九年四月間起至同年六月七
    日止，先後交付海洛因予甲○○七或八次，及供認其使用0000000000
    號行動電話，與甲○○之0000000000號行動電話聯繫等情，固不諱言
    ，惟矢口否認有何販賣海洛因予甲○○之犯行，辯稱：伊係與甲○○合資向某賴
    姓人士購買海洛因七或八次，從八十九年四月起至六月七日止，均向別人購買，
    每次都是買二千元，伊與甲○○各出一半，八十九年六月七日乃甲○○打行動電
    話將伊找出去，將買海洛因的一千元交給伊，再由甲○○駕車搭載伊一同至樹林
    購買，買了以後再到前開板橋處所對分，即為警查獲云云。
二、經查被告自警訊初始即否認有販賣海洛因之情，於偵查中初訊固辯以我沒抽，我
    幫他拿海洛英，他分我一點用云云，惟嗣於第二次偵訊及原審迄本院審理時則俱
    指稱係與甲○○合資向賴姓人士購買海洛因七、八次，每次都是二千元，與甲○
    ○各出一半 (偵查卷五頁、三四、四五頁及原審卷四一頁及本院卷二七頁)等語
    ，核與證人甲○○嗣於原審及本院審理中所稱係我跟乙○○一起出錢買的，一包
    二千，我們各出一半，一人一千元 (原審卷二四頁、本院卷六七頁)等情，及證
    人陳筠榮於警訊及檢察官初訊時證述八十九年六月七日晚間十一時許，伊係應甲
    ○○之請，駕車載送甲○○至臺北縣板橋市○○路○段八十六號前，伊不知此行
    之目的，但在該處與乙○○、甲○○同遭警查獲，並扣得海洛因一小包等語（見
    偵查卷第十頁反面至第十一頁及第三十四頁反面）較與實情相符，並有被告使用
    0000000000號行動電話通聯紀錄存卷及海洛因一小包扣案可資佐證，
    又扣案海洛因經鑑驗屬實，淨重零點二七公克、包裝重零點三公克，亦有法務部
    調查局八十九年九月十一日（89）陸（一）00000000號鑑定通知書附卷
    足稽，被告有轉讓毒品海洛因之犯行，洵堪認定。
三、證人甲○○固於警訊及檢察官初訊時即分別指稱「該包海洛因的來源是向同案的
    乙○○以一小包二千元所購得的：：約向乙○○購買過海洛因七、八次每次數量
    均為一小包，以二千元向他購買」「我向乙○○買的買二千元：那時看到警察嚇
    了一跳，掉在地上，是人家告訴我他有在賣」等語（見偵查卷第七、八頁、第三
    十三頁反面至第三十四頁），即嗣於第二次偵訊筆錄時仍指係向被告買的等語，
    證人即承辦警員王勇銓亦指稱「當天我有在場，原本我與另外一名同仁在執行巡
    邏任務，後來我發現乙○○、甲○○他們二人形跡可疑，所以我們就回去盤查他
    們，他們就把壹包七星香煙往地上丟，誰丟的我沒有看清楚，然後把香煙盒打開
    有看到香煙及一小包海洛因，我們當場查問他們，他們都承認是在交易，所以我
    們就把他帶回派出所」「我記得甫查獲時，被告乙○○、證人甲○○承認一個賣
    、一個買，並沒有提到他們二人共同去跟第三人買」等語（原審卷二七頁)，惟
    查：(1)證人甲○○於第二次偵查時卻指稱係共向被告買三次，於四月底開始買一
    次，五月買一次，及被查獲這次 (同偵查卷四二頁)，其所言向被告購買毒品之
    次數，已前後不一，嗣於審理時則俱指稱係與被告合資購買毒品吸用，被告究有
    無販賣毒品海洛因與甲○○，已足存疑。(2)被告自警訊初始迄審理時，俱否認有
    販賣毒品，僅證人甲○○於警訊、偵查中指稱係向被告購買毒品等情，已如前所
    述，則證人王勇銓指稱我記得甫查獲時，被告乙○○、證人甲○○承認一個賣、
    一個買，並沒有提到他們二人共同去跟第三人買云云，即與實情有間，即嗣證人
    即警員丁○○於本院審理時亦僅指稱「被告筆錄上沒有承認他有販賣，我們排列
    被告甲○○二人同時在那講話，甲○○看到我們就將香煙丟在地上，做筆錄時甲
    ○○說是向被告買的：我們不是看到甲○○拿錢給被告的交易經過，我們只看到
    甲○○將東西去在地上」等語 (本院卷五六頁)，並未指稱被告於現場有承認販
    賣之情，罪疑惟輕，自難逕因被告於偵查中前後二次偵訊時筆錄稍有出入，即逕
    依甲○○於警訊、偵查中之供詞，及警員王勇銓所言，而為不利被告之認定。
四、按證人甲○○於原審時固稱「是我跟乙○○一起出錢買海洛因，是由乙○○出面
    去買的，我跟他一塊買過至少七、八次，：每次我都出一千元左右，：(查獲當
    次)他買到，我們約好在板橋市○○路查獲處拿貨，但我還沒有拿到手，看到警
    察就要跑：扣案海洛因是在地上被撿起來扣案，當時他要交給我，但我不敢收，
    錢也還沒給他」云云（見原審卷二四、二五頁），惟被告則辯稱：「八十九年六
    月七日是他打行動電話把我找出去，他把買海洛因的壹仟元交給我，然後我們一
    起去樹林買，買了以後再到查獲處所對分，還沒有分好就被警察查獲。」「（問
    ，該次查獲時是誰開車一起去買？）是甲○○開車載我去的，然後也載我到查獲
    處，所以一路上一直都只有我們二人。」（見原審卷四二頁），嗣於本院初訊時
    仍稱這次是前一天先約好給了，第二天再去買云云 (本院卷二七頁)，即二人間
    就被查獲當次甲○○已否給付一千元？及被告被查獲之前不久，究係已經取得毒
    品海洛因再與甲○○碰面，或係坐甲○○之車一起去於取得毒品後，再下車與林
    析分海洛因，互有出入，惟經本院再傳訊甲○○就是否已交付一千元乙事與被告
    對質，被告始改稱是甲○○他們開車帶我去拿貨，當初說好一人出一千，但甲○
    ○沒有錢，伊就先出錢 (本院卷九六頁)，併參諸證人即警員丁○○前開證詞，
    可知本件被查獲當時，應係被告已交付甲○○海洛因，惟甲○○尚未給付被告事
    先所約定之合資一千元，與實情較為相近而堪採信。惟被告所言坐甲○○之車去
    拿海洛因乙事，既為甲○○所否認，即證人陳筠榮於警訊偵查中亦僅稱係甲○○
    要他載林去找人，後來警察就來了，並未指陳有被告所言帶同去買毒品之情，是
    被告該部分所言尚難採信。本件被告為圖吸用毒品之便，與甲○○合資出錢，並
    由被告出面向他人買入毒品海洛因，再予析分，轉讓甲○○吸用之犯行，應堪認
    定。
五、按意圖營利而販入毒品，雖未及販出，仍應成立販賣罪，固有最高法院判決 (同
    法院九十年台上字第八六九號判決參照)可參，惟本件乃被告為圖吸用毒品之便
    ，與甲○○事先謀議，由被告先出面向他人買入毒品後，再由被告予以析分，無
    償轉讓與甲○○吸用等情，已如前查證，是自難認被告於買入海洛因時，已有有
    營利之圖，被告所為本件犯行，尚與前開判決旨趣有別，自難因被告有向他人買
    入毒品海洛因，即認被告已經有販賣毒品之情，併此敘明。
六、又被告於上訴本院後，聲請傳訊證人丙○○○，惟其提供之該證人住址為台北縣
    樹林鎮○○路○段一五一巷二或四號，經本院查詢同名人稱則只有台北市○○○
    路住址之他人，因被告未提供該證人詳細年籍資料，是本院無從傳訊該證人，另
    被告之辯護人具狀被告精神狀況不正常，無法為正常之陳述，聲請對被告做精神
    鑑定云云，惟經本院當庭勘驗被告精神狀態，被告之應對均屬正常，並無異狀，
    且被告亦未能提出以前就診資料，供查證其於犯罪時之精神狀況，則辯護人嗣為
    前開聲請，本院認並無必要，附此敘明。
七、按海洛因係毒品危害防制條例第二條第二項所列第一級毒品，被告乙○○先後多
    次將取得之毒品海洛英轉讓甲○○，以利彼此吸用，其所為係犯毒品危害防制條
    例第八條第一項之轉讓第一級毒品罪，公訴人認被告係犯同法第四條第一項之販
    賣第一級毒品罪，其起訴法條容有未洽，應予變更。被告先後多次轉讓海洛因犯
    行，時間緊接，犯罪構成要件相同，顯係基於概括犯意反覆實施，為連續犯，應
    依刑法第五十六條規定，論以一罪並加重其刑。被告持有海洛因後進而轉讓，其
    持有之低度行為應為高度之轉讓行為所吸收，不另論罪。
七、原審予以論罪科刑，固非無見，惟以被告乙○○先後多次將取得之毒品海洛英轉
    讓甲○○，以利彼此吸用，其所為係犯毒品危害防制條例第八條第一項之轉讓第
    一級毒品罪，原審遽因甲○○及警員王勇銓對被告不利之證詞，即認被告係涉犯
    同法條之販賣第一級毒品罪，自有未洽，被告提起上訴，指摘原判決不當，尚非
    全無理由，自應由本院將原判決撤銷，改判如主文所示。爰審酌被告曾因脫逃案
    件，於五十八年間經臺灣臺北地方法院判處有期徒刑四月確定，於五十八年七月
    十一日執行完畢，另因賭博案件，於六十六年間為臺灣臺北地方法院判處有期徒
    刑六月確定，於六十六年十一月十八日執行完畢，又因竊盜案件，於七十八年間
    經本院判處有期徒刑三月緩刑二年確定，復因肅清煙毒條例案件施用毒品，於八
    十七年間為臺灣高等法院判處有期徒刑三年六月確定，經送監執行後，於八十九
    年一月十二日假釋出監（原縮刑期滿執行完畢日期為九十年十月四日，以上均見
    卷內臺灣高等法院檢察署刑案紀錄簡覆表），雖不構成累犯，然素行紀錄不佳，
    猶於假釋期間內再犯本件之罪，雖數量不多，仍應予非難，爰審酌被告之犯罪情
    節、方法，犯罪次數及犯後態度等一切情狀，量處如主文所示之刑，以示儆戒。
    至扣案第一級毒品海洛因一小包（淨重零點二七公克、包裝重零點三公克），為
    查獲之毒品（其包裝因與所裝裹之海洛因難以析離完盡，應概視為查獲之毒品一
    併處分），不問屬何人所有，應依毒品危害防制條例第十八條前段規定沒收銷燬
    之。
據上論結，應依刑事訴訟法第二百九十九條第一項前段，第三百條、毒品危害防制條
例第八條第一項、第十八條前段，刑法十一條前段、第五十六條判決如主文。
本案經檢察官沈明彥到庭執行職務。
中      華      民      國      九十      年      七    月    廿      日
                              臺灣高等法院刑事第廿二庭
                                  審判長法  官  許  正  順
                                        法  官  林  明  俊
                                        法  官  邱  同  印
右正本證明與原本無異。
如不服本判決應於收受送達後十日內向本院提出上訴書狀，其未敘述上訴之理由者並
得於提起上訴後十日內向本院補提理由書（均須按他造當事人之人數附繕本）。
                                        書記官  劉      瑗
中      華      民      國    九十    年    七      月      二十五      日
附錄：本案論罪科刑法條全文
毒品危害防制條例第八條：
轉讓第一級毒品者，處一年以上七年以下有期徒刑，得併科新台幣一百萬元以下罰金
。
轉讓第二級毒品者，處六月以上五年以下有期徒刑，得併科新台幣七十萬元以下罰金
。
轉讓第三級毒品者，處三年以下有期徒刑，得併科新台幣三十萬元以下罰金。
前三項之未遂犯罰之。


司法院資訊處製作；財團法人民間司法改革基金會備份。
